臺灣臺北地方法院交通事件裁定　　　　96年度交聲字第1098號
　　異　議　人
　　即受處分人　文境通運有限公司
上列受處分人因違反道路交通管理處罰條例案件，對於臺北市交
通事件裁決所中華民國九十六年九月二十一日所為之處分（原處
分案號：北市裁二字第裁二二—ＡＢ0000000號）聲明異
議，本院裁定如下：
    主    文
原處分撤銷。
文境通運有限公司所有之汽車駕駛人，行車速度，超過規定之最
高時速未滿二十公里，處罰鍰新臺幣壹仟陸佰元，並記違規點數
壹點。
    理    由
一、按汽車駕駛人，行車速度，超過規定之最高時速，或低於規
    定之最低時速，除有行車速度，超過規定之最高時速六十公
    里以上之外，處新臺幣（下同）一千二百元以上二千四百元
    以下罰鍰；又汽車駕駛人，有違反道路交通管理處罰條例第
    四十條第一項之情形者，除依原條款處罰鍰外，並記違規點
    數一點，道路交通管理處罰條例第四十條第一項、第六十三
    條第一項第一款，分別定有明文。次按違反道路交通管理處
    罰條例第四十條事件，汽車駕駛人行車速度，超過規定之最
    高時速未滿二十公里，期限內繳納罰鍰或到案聽候裁決者，
    處一千六百元罰鍰，亦為違反道路交通管理事件統一裁罰基
    準及處理細則第二條第二項之裁罰基準表所明定。再按汽車
    駕駛人之行為有經以科學儀器取得證據資料證明其行為違規
    情形，當場不能製單舉發者，得逕行舉發；此項之逕行舉發
    ，應記明車輛牌照號碼、車型等可資辨明之資料，以汽車所
    有人為被通知人製單舉發，道路交通管理處罰條例第七條之
    二第一項第七款、第四項，亦有明文
二、本件異議人即受處分人所有之車牌號碼Ａ三－三三○號營業
    遊覽大客車，於民國九十六年六月十三日八時○三分，在臺
    北市○○街，經臺北市政府警察局松山分局依採證相片逕行
    舉發「限速五十公里，經測時速六十四公里，超速十四公里
    未滿二十公里」，受處分人於應到案日期前申訴，經原處分
    機關臺北市交通事件裁決所審查結果仍認受處分人有前開違
    規行為，而依道路交通管理處罰條例第四十條第一項規定，
    裁處罰鍰一千六百元，有臺北市政府警察局舉發違反道路交
    通管理事件通知單（北市警交大字第ＡＢ0000000號
    ）、臺北市交通事件裁決所違反道路交通管理事件裁決書（
    北市裁二字第裁二二—ＡＢ0000000號）、採證照片
    等件附卷可稽。
三、受處分人異議意旨略以：受處分人所有之上開車輛於九十六
    年六月十三日上午八時零三分被拍照時，係在沒有設立「前
    有測速照相」或「前方常有測速照相」黃色警告牌的情況下
    被偷拍，令人不服；又受處分人事後申訴時，警方所提出證
    明設有警告標誌的相片係屬偽造，該二張相片分別顯示時間
    為「七時三十一分」、「七時十九分」，但二張相片內的影
    子長度相差那麼多，且受處分人所有之上開車輛於「八時○
    三分」被拍的相片，照理應比「七時三十一分」測速警告標
    示相片內的影子長度短，但卻比該相片內的影子長度長；再
    九十六年六月十三日從六時三十分下雨至七時十五分左右，
    而警方所提出「七時三十一分」的相片卻無下雨水漬，由上
    均可證明警方所提出之測速警告標示相片係屬偽造，爰對原
    處分不服，依法聲明異議。
四、經查：
(一)、受處分人所有上開車輛，於前揭時地因行車速度達六十四公
    里，超過規定之最高時速五十公里未滿二十公里，遭雷達感
    應測速照相機拍照採證，經舉發機關臺北市政府警察局松山
    分局員警依採證相片逕行舉發之事實，業據舉發員警甲○○
    於本院調查中具結證稱：本件是因雷達測速照相機拍照而逕
    行舉發的案件，照相機的位置是在濱江街上靠近撫遠街處；
    採證相片上的數字「07‧06‧13」、「08：03：20」所顯示
    的是超速的時間，「限速50」、「SPEED64km/h」所顯示的
    是速限及違規車輛的速度等語（見本院九十六年十月二十六
    日訊問筆錄）綦詳，並有採證相片一張可憑，事證明確。
(二)、受處分人辯稱其所有之車輛係在沒有設置測速警告標示情況
    下被偷拍云云。惟查：
１、關於舉發地點之測速警告標示設置情形，證人即舉發員警甲
    ○○於本院調查中具結證稱：九十六年六月十三日拍照當天
    有擺放移動式警告牌，是在照相機前一百公尺的濱江街上，
    另外在撫遠街巷口亦設有固定的速限桿，就是松山分局函所
    檢附的二張相片顯示之情形等語（同見本院上開訊問筆錄）
    在卷，並有臺北市政府警察局松山分局九十六年八月二十八
    日函所檢附之相片二張附卷可稽（其中一張顯示拍攝時間為
    九十六年六月十三日，濱江街中央分隔島放置有上載「常有
    測速照相，請依速限行駛」之移動式警告牌；另一張顯示拍
    攝時間為九十六年五月七日，撫遠街往濱江街處設有限速五
    十公尺之固定式速限標誌）；
２、受處分人固以上開松山分局函所檢附之相片未顯示道路上有
    雨漬，且影子長度不合理，質疑測速警告標示相片為偽造，
    並舉九十六年六月十二日至十八日之一週天氣預報網頁資料
    ，及其自行拍攝之九十六年九月一日六時二十二分、六時二
    十三分、六時二十四分、十時二十九分，及九十六年九月四
    日七時四十二分、九時零分之相片為據。查：(1)受處分人所
    提出之天氣預報網頁資料，雖顯示氣象預測「九十六年六月
    十三日陰時多雲陣雨或雷雨」，惟未顯示當日下雨之確實時
    間，且路面雨漬之乾燥速度受雨勢大小、風勢強弱等因素影
    響，自難以舉發機關所檢附之九十六年六月十三日移動式警
    告牌相片中，地面未有明顯之雨漬痕跡，即認測速警告標示
    相片為偽造；(2)受處分人所提出其自行拍攝之相片，雖顯示
    不同時間之相片中，車輛影子長度有異，惟影子長度受不同
    季節之日照角度、拍攝地點附近物品之遮蔽率等因素影響，
    而本件受處分人於被舉發後所自行拍攝之相片，其拍攝時間
    不僅與採證相片或測速警告標示相片之拍攝時間有異，地點
    亦未完全吻合，受處分人逕用以比較各相片中之影子長度，
    進而推論測速警告標示相片中所顯示之影子長度不合理，尚
    乏所據。
五、綜上所述，受處分人所有之上開車輛確有違反道路交通管理
    處罰條例第四十條第一項規定之超速情事，且其辯稱係在沒
    有設置測速警告標示情況下遭偷拍云云亦無可採。本件舉發
    機關依法舉發，並無違誤。惟按，汽車駕駛人行車速度，超
    過規定之最高時速未滿二十公里者，除應依道路交通管理處
    罰條例第四十條第一項規定處以罰鍰外，並應依同條例第六
    十三條第一項第一款記違規點數一點，而原處分機關北市裁
    二字第裁二二—ＡＢ0000000號裁決書，僅記載裁處
    受處分人罰鍰一千六百元，漏未記違規點數一點，是本件受
    處分人之異議雖無理由，惟原處分既有上開違誤之處，自應
    由本院將原處分撤銷，另裁定如主文，以茲適法。
據上論斷，應依道路交通案件處理辦法第二十條前段，裁定如主
文。
中　　華　　民　　國　九十六　年　　十　　月　三十一　日
　　　　　　　　　　　　　　交通法庭法　官　孫曉青
上正本證明與原本無異。
如不服本裁定，應於裁定送達後五日內向本院提出抗告狀。
                                    書記官  郭錦賢
中　　華　　民　　國　九十六　年　　十　　月　三十一　日
